臺灣臺中地方法院刑事判決　　　　　　　　　　　　八十九年度訴字第三六五號
　　公　訴　人　臺灣臺中地方法院檢察署檢察官
　　被　　　告　庚○○
　　選任辯護人　劉家驥
右列被告因常業重利案件，經檢察官提起公訴（八十九年度偵字第一七一八五號），
本院判決如左：
    主      文
庚○○以乘他人急迫、輕率或無經驗貸以金錢，而取得與原本顯不相當之重利為常業
，累犯，處有期徒刑陸月，如易科罰金，以參佰元折算壹日。
扣案之借款人姓名、年籍資料九張、行動電話（電話號碼0000000000號）
壹支（含ＳＩＭ卡）及華信商銀提款卡壹張均沒收。
    事  實
一、庚○○於民國八十七年間曾犯常業重利罪，經臺灣高等法院臺中分院判處有期徒
    刑四月確定，於八十八年十一月二十九日執行完畢。詎不知悔改，復基於以常業
    重利之犯意，自八十九年七月間起至同年十月十二日止，先在中國時報、自由時
    報刊登「私房錢、息低、吳太太0000000」之分類廣告，並以電話轉接0
    000000000號行動電話為對外聯絡工具，乘急迫、輕率或無經驗之不特
    定急需用錢者前來借款時，貸予款項，而收取重利，並先購買人頭帳戶，即華信
    銀行北台中分行00000000000000號壬○○帳戶，供借款人匯入應
    繳利息之用。其利息為以十天為一期繳息，每借新台幣 (下同)一萬元，利息二
    千元，且先扣一期利息，並加扣保證金一千元。借款人須先簽發借款金額三倍之
    本票交予庚○○供作擔保，並將借款人之土地、房屋所有權狀或身分證、駕照等
    證件質押在庚○○處，及須留下本人、家人之住址、聯絡電話，屆期庚○○即催
    促借款人將應繳利息匯入上開人頭帳戶內，庚○○再以上開帳戶之提款卡提款之
    ，庚○○即以上開方式取得與原本顯不相當之重利，並以之為常業。庚○○並於
    八十九年八月中旬，以0000000000號行動電話與綽號「阿川」、「阿
    明」之不詳真實姓名、年籍成年友人聯絡，以按件計酬之方式（每件五百元），
    委請「阿川」、「阿明」替其出面與借款人接洽借款事宜二、三次，至八十九年
    十月十二日，先後計有丙○○等十二人因急需用錢而向其借款（詳如附表所示，
    其中並有借款人丙○○等人之詳細年籍、住址、電話等資料共九張扣案），其中
    乙○○、陳裴君、劉才漢、謝進豐等人並已繳交多次利息，庚○○因此取得與原
    本顯不相當之重利。嗣於八十九年十月十二日下午五時許，為警在台中市○區○
    ○街與太原路口查獲庚○○，並於劉東森所攜手提袋內扣得借款人姓名資料、及
    借款人質押在庚○○處之本票、土地、建物所有權狀、身分證、駕照等物（詳如
    附表所示）。再於庚○○之現在居住地台中市○○區○○路（起訴書誤為水南路
    ）一一七號二樓房間抽屜內扣得華信銀行上開帳號之提款卡一張及000000
    0000號行動電話一支（含ＳＩＭ卡）。
二、案經台中市警察局第二分局報請臺灣臺中地方法院檢察署檢察官偵查起訴。
    理  由
一、右揭事實，業據被告庚○○於警訊及偵審時坦白承認，核與被害人丙○○、乙○
    ○、戊○○、丁○○於警訊及本院審理時；被害人己○○、甲○○、辛○○、陳
    裴君、劉才漢、謝進豐於警訊時指訴之情節相符，復有被告為警查獲時在其手提
    袋內起出之借款人丙○○姓名、年籍等詳細資料九張及借款人質押在被告處之本
    票、土地、房屋所有權狀、身分證、駕照等物及另於被告現居地起出之華信商銀
    上開帳號提款卡一張及0000000000號行動電話一支（含ＳＩＭ卡）可
    以佐證。再被告係於報紙上刊登貸款之分類廣告，並以行動電話為聯絡工具，提
    供資金貸予不特定人，並以按件計酬方式委請「阿川」、「阿明」等人負責接洽
    借款事宜，手法甚具規模，顯有以之為常業之意圖。本件事證明確，被告之常業
    重利犯行可堪認定。
二、核被告庚○○所為，係犯刑法第三百四十五條之常業重利罪。又被告於八十七年
    間曾犯常業重利罪，經臺灣高等法院臺中分院判處有期徒刑四月確定，於八十八
    年十一月二十九日執行完畢之事實，有臺灣臺中地方法院檢察署刑案資料查註紀
    錄表足憑，其於五年以內再犯有期徒刑以上之本罪，為累犯，應依法加重其刑。
    爰審酌被告之品行、本件犯罪之動機、目的、手段、所生之危害，及犯罪後之態
    度等一切情狀，量處如主文所示之刑，並依新修正刑法第四十一條第一項前段規
    定諭知易科罰金之折算標準（按刑法第四十一條原規定所犯最重本刑為三年以下
    有期徒刑下之刑之罪，而受六個月以下有期徒刑或拘役之宣告者，得易科罰金，
    後經立法院三讀通過修正為所犯最重本刑為五年以下有期徒刑以下之刑之罪，而
    受六個月以下有期徒刑或拘役之宣告者，得易科罰金，並經總統於九十年一月十
    日以華總一義字第九０００００三八００號公布，自九十年一月十二日起生效，
    被告於本件犯後，有關易科罰金之法令變更，經比較新舊法規定，以新法較有利
    於被告，自應適用裁判時之法令，附此敘明。），以示懲儆。
三、末查，扣案之借款人丙○○等姓名、年籍等詳細資料九張、行動電話（電話號碼
    0000000000號）一支（含ＳＩＭ卡）及華信商銀提款卡一張，均為被
    告所有，且供本件犯罪所用之物，爰依刑法第三十八條第一項第二款規定宣告沒
    收。(至其餘扣案之如附表所示被害人之身分證、國軍退除役官兵俸金支領證、
    駕照、行照、土地及建物所有權狀影本等物品，僅係借款人供為借款之擔保，並
    非移轉所有權予被告，自非被告所有之物；另如附表所示之本票，雖係被告於犯
    罪所取得之物，惟該本票係連同借款之原本與收取之重利一同開立，雖被告於重
    利部分依法無法請求，惟借款原本及借款原本之法定利息，依法均得以請求，該
    二者並無法於同一張本票中析離，且如經宣告沒收之，必致合法債權受損，爰不
    另予宣告沒收之，併予敘明。)
據上論斷，應依刑事訴訟法第二百九十九條第一項前段，刑法第二條第一項前段、第
三百四十五條、第四十七條、修正後刑法第四十一條第一項前段、第三十八條第一項
第二款，罰金罰鍰提高標準條例第一條前段、第二條，判決如主文。
本案經檢察官黃惠玲到庭執行職務。
中      華      民      國    九十一    年      三      月     十四     日
                                        臺灣臺中地方法院刑事第七庭
                                            法  官  曾  佩  琦
右正本證明與原本無異。
如不服本判決，應於送達後十日內向本院提出上訴狀 （須附繕本） ，上訴於台灣高
等法院台中分院。
                                            書記官
中      華      民      國    九十一    年      三      月     十四     日
附錄本案論罪科刑法條全文：
刑法第三百四十四條：
乘他人急迫、輕率或無經驗貸以金錢或其他物品，而取得與原本顯不相當之重利者，
處一年以下有期徒刑、拘役或科或併科一千元以下罰金。
刑法第三百四十五條：
以犯前條之罪為常業者，處五年以下有期徒刑，得併科三千元以下罰金。
